【裁判字號】    98,上易,300
【裁判日期】    981201
【裁判案由】    損害賠償等
【裁判全文】
臺灣高等法院臺中分院民事判決         98年度上易字第300號
上   訴   人  戊○○
訴 訟 代理人  丙○○
複 代 理  人  庚○○
複 代 理  人  丑○○
兼訴訟代理人  辛○○
被 上 訴  人  乙○○
被 上 訴  人  甲○○
                          橋地方法院)
被 上 訴  人  癸○○
                          方法院)
被 上 訴  人  壬○○
上   一   人
訴 訟 代理人  子○○
上列當事人間請求損害賠償等事件，上訴人對於中華民國98年6月
18日臺灣苗栗地方法院98年度訴字第107號第一審判決提起上訴，
本院於98年11月17日言詞辯論終結，判決如下：
    主  文
上訴駁回。
第二審訴訟費用由上訴人負擔。
    事實及理由
一、按言詞辯論期日，當事人之一造不到場者，得依到場當事人
    之聲請，由其一造辯論而為判決；不到場之當事人，經再次
    通知而仍不到場者，並得依職權由一造辯論而為判決。民事
    訴訟法第385條第1項定有明文。被上訴人甲○○、癸○○（
    以下簡稱甲○○、癸○○）於民國98年9月15日本院第一次
    言詞辯論期日經合法通知未到場，於98年11月17日言詞辯論
    期日，經再次合法通知仍均未到場，經核無民事訴訟法第38
    6條各款所列情形，爰依上開規定，依職權由到場之上訴人
    一造辯論而為判決，合先敘明。
二、上訴人主張：
    (一)本件源於87年間因上訴人戊○○（以下簡稱戊○○）不同
      意被上訴人乙○○（以下簡稱乙○○）離婚請求協調，雙
      方於87年12月10日調解成立，條件為戊○○每月須按時支
      付乙○○新台幣（下同）3萬元作為生活費，戊○○如違
      反約定時，20年之生活費720萬一次到期，以換取乙○○
      不要離婚，維持家庭、照顧兒女及公婆。然乙○○於調解
      書成立後一個月即離家，不顧家庭生活，竟違反該調解書
      第5條：「乙○○應努力維持家庭和諧，對戊○○亦不得
      有虐待行為」之約定，嗣戊○○仍持續給付十個月之生活
      費，並二次寄發存證信函通知乙○○必須履約，否則就停
      止支付3萬元；未料乙○○知悉違約在先，於88年10月22
      日第2次請求公館鄉公所協調無結果後，即於88年11月19
      日以戊○○未付生活費為由，請求法官核定戊○○應一次
      給付720萬元，致法院未扣除300萬元利息，即依調解書所
      載720萬元，將戊○○所有4,500萬元之廠房超額查封拍賣
      。乙○○明知其違反上開協議結果，並無權向法院訴請戊
      ○○給付720萬元，卻隱匿實情，涉嫌勾結雙方間返還土
      地案承審法官癸○○，貪圖戊○○畢生努力所得價值5千
      萬元之廠房土地，並與其兄長邱國賓通謀虛偽以假債權承
      受上開廠房土地，騙得法院判決勝訴；且因本件係乙○○
      違約在先，當應終止契約條件成就，而生解除之效力，即
      乙○○本無訴訟請求權，縱無行賄癸○○，該判決亦因有
      重大瑕疵而不生實質確定力，乙○○自應返還違約向戊○
      ○請求之720萬元中之10萬元。
    (二)癸○○身為法官自應公平公正執法，竟於93年8月31日乙
      ○○控告戊○○案件（即原法院93年度訴字第199號）開
      庭時，當庭拒收戊○○庭呈之答辯狀，甚教唆書記官己○
      ○不要記載戊○○庭呈答辯狀情事，其顯係預設立場為選
      擇性審判，已侵害人民於司法上應享有之利益，戊○○遂
      就其之偏頗聲請迴避，竟遭其吃案不為裁定即行判決；癸
      ○○枉法裁判遭鈞院95年度重上字第59號廢棄，證明癸○
      ○上開不法行為當有故意侵權，縱嗣後歷審裁判不能廢棄
      其判決結果，亦不能謂其之非法判決為合法。上開所述，
      癸○○拒收戊○○答辯狀情事，有戊○○於當日庭訊後自
      法院收狀處遞狀之事實、及在場證人丁○○、以及當時政
      風主任受理戊○○與丁○○檢舉後，癸○○於政風主任訪
      查時坦承有不收答辯狀之事實可證明，爰請求鈞長再調閱
      93年8月31日該院政風室卷宗，並傳訊該庭書記官與政風
      室主任曾志宏，及勘驗當庭錄音，以證明上訴人主張為真
      實。
    (三)又戊○○另向原法院提起原法院95年度他調訴字第1號，
      請求宣告上開調解無效，詎該案承審法官甲○○於95年3
      月9日收案後，95年5月5日開庭時卻不通知戊○○到庭，
      反倒於開庭後打電話給戊○○當時之訴訟代理人即被上訴
      人壬○○律師（以下簡稱壬○○），要求壬○○不可以代
      理戊○○之案件，此部分有電話錄音、及證人丁○○可以
      作證。而甲○○所為判決嗣雖未遭上級法院廢棄反而維持
      ，但不代表該判決即無瑕疵而無侵權，甲○○不忌諱公然
      打電話予律師施壓，使壬○○終止代理戊○○之訴訟，致
      戊○○應勝訴案件全遭敗訴，顯亦係選擇性之審判，甲○
      ○所為判決亦非符合法程序，縱無收賄亦有故意侵害人民
      之法益，自應賠償。
    (四)再壬○○於95年3月8日正式接受戊○○委任後，戊○○即
      支付5萬元其中3萬元，然於甲○○95年5月5日開庭不通知
      戊○○，僅通知壬○○時，壬○○卻於開庭前後均未告知
      戊○○，亦未討論案情；經戊○○與丁○○主動聯繫，壬
      ○○始於電話中告知其等稱：甲○○要其不要代理等情，
      有證人丁○○、及電話錄音可證。且甲○○於95年5月22
      日命壬○○補充理由後，壬○○竟於5月30日以存證信函
      告知戊○○，以其不實登載攻擊法官情事，作為片面終止
      其等間委任關係之理由，並於95年6月5日依據法官之命令
      補呈書狀；但法院實於95年6月2日即以顯無理由駁回戊○
      ○之訴訟，卻未見壬○○請求再開辯論，該案子前後不到
      三個月即結案，壬○○如無受法官施壓，應不致於敢觸犯
      背信罪及業務登載不實罪。而壬○○既受理戊○○訴訟且
      已收費，其未經戊○○同意即片面終止二人間委任關係，
      有違律師法規定，自不生效力。另壬○○於政風室訪查時
      ，隱匿甲○○脅迫其之事實，並虛構實乃其打電話予甲○
      ○等情，顯係偽證，且為甲○○違法行為之共犯，其自應
      共同賠償戊○○所受之損害。
    (五)綜合上情，戊○○因乙○○之亂告及法院違法之亂判，致
      戊○○一生努力所得毀於一旦，爰將債權轉讓予上訴人辛
      ○○而共同提起本件訴訟。並聲明求為判決：
      1.先位聲明：乙○○應返還720萬元違約金其中10萬元（
        起訴狀原請求30萬元，後於98年4月6日遞狀更正請求10
        萬元），及自88年10月22日起至清償日止，按年息5%計
        算之利息；並聲請准予宣告假執行。
      2.備位聲明：被上訴人應於中時、自由、聯合、台時、蘋
        果、經濟、工商、台灣英文時報等八大報紙全國版頭二
        分之一，透視司法雜誌、及壹週刊封面底全頁刊登保證
        兼道歉，其內容為：「茲本人甲○○承審壬○○律師代
        理95調訴1號戊○○調解無效訴訟95-6-2判決前，因癸
        ○○法官關說而打電話脅迫壬○○律師取消代理，而遮
        掩95-3-24承審93訴199戊○○前妻告其返還調解無效非
        法占有廠房等財產中93-8-31當庭拒收戊○○答辯狀証
        預設立場之枉判（詳95重上59黃斐君庭長鐵面無私之正
        判廢判理由）確有濫權及枉判，不因95上266未廢棄及
        96台上625維持而証非亂判（詳証六號乙○○88-10-22
        自認違約協調書，即難顛倒是非）另；本人癸○○93-8
        -31確有當庭拒收張君答辯狀証，而達選擇性之判決，
        確非依為免曝光，有請託甲○○法官不可以判決調解無
        效．．．又道歉人壬○○身為律師不應出賣委任人於辯
        論庭『不出庭』主張當事人法益，以遮掩兩法官偏頗不
        公之亂判確違律師法等規定，參耀源庭長真正獨立審
        判，拒受枉法裁判已生既判力及確定力之拘束，另作相
        反之判決與貴為總統陳水扁及前調查局長自欺欺人知法
        犯法成囚之因果報道歉人已知錯，故公開道歉如上。道
        歉人：甲○○法官、癸○○法官、壬○○律師同啟。」
        等語、及判決主文三次；及於中視、華視、台視、中天
        、東森、民視、TVBS、鳳凰衛視等八大電視台於19-21
        點以每分鐘60字速度朗讀上揭文字三次以上，恢服上訴
        人之信譽；並聲請准予宣告假執行。
三、原審以上訴人之訴顯無理由，而不經言詞辯論，逕以判決駁
    回上訴人之訴及其假執行之聲請。
四、乙○○則辯以：其沒有製造假債權去承受5千萬元之廠房，
    亦未違反與戊○○間調解書之約定，其係因遭戊○○毆打，
    始提出訴訟，該案亦業經法院判決確定；上訴人所言完全不
    是事實，其更不可能去寫切結書承認收到5千萬元。其就本
    院所調卷證均無意見，請庭上參酌其所提出之證據及書狀即
    可明瞭等語。
五、甲○○、癸○○則以書狀陳稱：上訴人歷次狀紙所載，皆與
    事實不符，且屬虛偽，其等對於被上訴人不利之部分概予否
    認。又戊○○所涉刑事妨害名譽及誣告罪部分，業經刑事判
    決有罪確定在案。另本件上訴顯無理由，對於濫訴及浪費司
    法資源者，請逕依民事訴訟法第449條之1規定處以罰緩等語
    置辯。
六、壬○○則辯以：其就95年度他調訴字第1號事件，並未收到
    任何律師酬金，其於95年3月8日收到之20,008元是預收支出
    法院裁判費，95年3月9日亦未收到戊○○所稱已給付之5萬
    元中之3萬元。又壬○○未曾接到法院法官來電恐嚇稱不准
    接戊○○之案件，且其於95年4月6日收到原法院開庭通知時
    ，已於當日打電話予戊○○告知要開庭；其於95年5月24日
    收到原法院所寄乙○○答辯狀、及要提出答辯狀之民事通知
    後，亦有將該通知交給戊○○，即整個案件壬○○均有向戊
    ○○聯絡並向戊○○講解。至壬○○之所以寄存證信函予戊
    ○○解除委任，係因其看到攻擊法官之夾報事件，曾請丁○
    ○、及戊○○至其事務所，還打電話告知該二人稱：人不是
    十全十美，不是十全十美的人擔任司法裁判者，難免有裁判
    瑕疵，所以立法者設計訴訟制度者是三級三審制，不服判決
    可以上訴等語，其只能在訴訟程序中盡力主張，要求戊○○
    不要搞訴訟外程序動作，然未獲戊○○及其友人丁○○之認
    同，其認戊○○、丁○○二人行徑非正當，依遵守社會一般
    思想、意識之法律正義，當不再受任為戊○○之訴訟代理人
    ，始陳報終止委任關係等語。
七、查上訴人主張乙○○為戊○○之前妻，二人曾因離婚請求協
    調，雙方於87年12月10日調解成立，約定戊○○每月須按時
    支付乙○○3萬元作為生活費，如違反約定，20年的生活費7
    20萬就一次到期，以換取乙○○不要離婚，維持家庭、照顧
    兒女及公婆；上開調解書第5條並載有：「乙○○應努力維
    持家庭和諧，對戊○○亦不得有虐待行為」之約定；又乙○
    ○於88年11月19日以戊○○未付生活費為由，請求法官核定
    其應一次給付720萬元，並持上開調解書聲請強制執行拍賣
    戊○○所有之土地及建物，嗣由乙○○聲明承受；乙○○及
    上開不動產之受讓人邱國賓、謝長城於93年5月28日向原法
    院共同向戊○○提起返還土地等訴訟（即原法院93年度訴字
    第199號），由癸○○承審該案；又戊○○另於95年3月間提
    起訴訟請求宣告上開調解無效（即原法院95年度他調訴字第
    1號），由甲○○承審，壬○○律師則為該事件戊○○委任
    之訴訟代理人，惟壬○○嗣於95年5月30日以存證信函終止
    與戊○○間之委任關係；以及戊○○曾向司法院陳情檢舉甲
    ○○因審理該事件利用職權恫嚇其委任律師，而經原法院政
    風室調查等情，業據上訴人提出上開判決書等件為證，並經
    本院調閱原法院87年度核字第1626號、93年度婚字第175號
    離婚事件、93年度訴字第199號返還土地等事件、95年度他
    調訴字第1號宣告調解無效事件、原法院政風室受理戊○○
    陳情案件、及原法院98年度小上字第5號損害賠償等卷宗查
    明屬實，且為被上訴人所不爭執，堪信上訴人上開部分之主
    張為真實。
八、惟上訴人主張乙○○有違反上開調解書第5條之約定，應給
    付違約金10萬元；而其餘被上訴人有其上開所指之侵權行為
    ，對其應負損害賠償責任等節，則為被上訴人所否認，並以
    上詞置辯。經查：
  (一)關於乙○○部分：
    查戊○○、乙○○間因給付家庭生活費糾紛，經苗栗縣公館
    鄉調解委員會於97年12月10日成立調解後，該調解委員會將
    調解書送請原法院依法審核後准予核定，有原法院87年度核
    字第1626號全卷可稽。按經法院核定之民事調解，與民事確
    定判決有同一之效力。鄉鎮市調解條例第27條第2項前段定
    有明文。調解當事人之一方如有未依調解內容履行者，他方
    即得以之為執行名義，聲請強制執行。依該調解內容，戊○
    ○每月須按時支付乙○○3萬元作為家庭生活費，如有一期
    遲延給付時，債務視為全部到期，乙○○得請求全部給付；
    因戊○○於給付數期後即停止給付之事實，為戊○○所不爭
    ，則乙○○嗣以該調解書為執行名義，聲請原法院88年度執
    字第4892號強制執行事件，聲請拍賣戊○○原所有之苗栗縣
    公館鄉○○段109地號土地、及台蠶段6、7地號土地暨其上
    建物，並無不合；又上開不動產因無人應買，乃由乙○○聲
    明承受，其後乙○○將館福段109地號土地出賣予訴外人謝
    長城，另將台蠶段6、7地號土地暨其上建物出賣予訴外人邱
    國賓，均辦畢所有權移轉登記，因戊○○仍占有上開不動產
    拒不遷讓交還，經訴外人邱國賓、謝長城依民法第767條物
    上請求權法律關係．訴請戊○○應自上開土地及建物遷出，
    並將該不動產返還等情，經原法院以95年度重訴更字第1號(
    於本院廢棄發回前為93年度訴字第199號)、本院96年度重上
    字第152號、及最高法院97年台上字第1857號判決戊○○敗
    訴確定等節，業經本院調閱該返還土地全卷查明屬實，足見
    ；乙○○聲明承受戊○○上開所有之不動產，並將之出賣予
    訴外人邱國賓、謝長城均為合法正當，戊○○於本件中主張
    乙○○與邱國賓、謝長城間通謀虛偽以假債權受讓上開不動
    產，騙得法院判決勝訴云云，自無足取。又戊○○因未依約
    履行上開調解書所示之內容、及對乙○○為身心虐待等行為
    ，經乙○○向原法院提起93年度婚字第175號離婚事件，亦
    經原法院判准乙○○與戊○○離婚確定在案，堪認戊○○確
    有違反上開調解內容，並未依約定履行協議之事實，則乙○
    ○持該調解書為執行名義，聲請上開強制執行，於法並無不
    合；戊○○雖又以上開調解應有8位調解委員出席參與調解
    ，惟卻僅由調解委員彭蘭妹一人獨任調解，違反鄉鎮市調解
    條例相關規定，應為無效等事由，向原法院提起95年度他調
    訴字第1號宣告調解無效之訴，惟經原法院以調解得由調解
    委員一人逕行調解，且該調解書亦經原法院87年度核字第16
    26號核定在案，並無無效、或不成立之情事；又該調解書於
    87年12月21日已送達予戊○○，戊○○提起該宣告調解無效
    之訴，亦已超過法院核定調解書送達後30日內提起之期間，
    於法有所未合，而駁回其訴，戊○○不服原判決提起上訴，
    亦經本院95年度上字第266號、及最高法院96年台上字第625
    號裁判駁回上訴確定，亦經本院調閱該事件全卷查明屬實。
    戊○○主張乙○○違反該調解書第5條約定，惟並未據提出
    任何積極事證以資證明；又該調解書亦無無效、或不成立情
    事，則上訴人以解除該調解契約為由，請求乙○○返還10萬
    元，即洵屬無據，應予駁回。
  (二)關於癸○○部分：
    上訴人以癸○○審理原法院93年度訴字第199號返還土地等
    事件中，於93年8月31日言詞辯論中，當庭拒收戊○○庭呈
    之答辯狀，認癸○○預設立場為選擇性審判，侵害人民司法
    上之權益，並就戊○○聲請迴避一事，未為裁定即行判決，
    所為之判決不合法，應負賠償責任等語。經查：戊○○於原
    法院93年8月31日言詞辯論中聲請法官迴避，癸○○即當庭
    批示：原定於93年9月10上午9時50分辯論應停止訟訴程序。
    而該法官迴避事件，嗣經原法院以93年度聲字第437號駁回
    聲請，戊○○不服提起抗告，又經本院以94年度抗字第53號
    駁回抗告，足見；癸○○就該次法官迴避案已依法簽分辦理
    。戊○○又於95年1月25日、及95年2月8日再聲請法官迴避
    ，原法院就95年1月25日之聲請，以95年度聲字第36號駁回
    聲請，惟就95年2月8日聲請，並未送分案依法處理，即於95
    年3月10日言論辯論後宣示終結，並於95年3月24日宣判，且
    未於判決書內說明該迴避案未停止訴訟程序，有符合民事訴
    訟法第37條第1項但書規定顯係意圖延滯訴訟之理由；又於
    該事件言詞辯論終結後，戊○○另於95年3月22日、及95年3
    月23日再聲請法官迴避案，未為任何之處理，逕以簽結附卷
    ，原審之訴訟程序即有上開重大之瑕疵，經戊○○以上由，
    提起上訴後，業經本院95年度重上字第59號判決廢棄原判決
    ，並發回原法院為適法審理，嗣經原法院以95年度重訴更字
    第1號更為判決、並經本院96年度重上字第152號、及最高法
    院97年台上字第1857號判決戊○○敗訴確定，已如前述，則
    原法院審理該事件訴訟程序上之上開瑕疵，既經本院95年度
    重上字第59號判決廢棄發回原法院重新審理，上開瑕疵即已
    不存在，上訴人自不得再以癸○○上開判決有何不合法之處
    ，而主張癸○○損害其權益應負賠償責任。又查依原法院93
    年8月31日言詞辯論筆錄，並無癸○○當庭拒收戊○○該日
    所提之民事答辯暨請求調查證據狀之記載，證人丁○○雖於
    本院審理中結證稱：「我於93年8月31日有陪戊○○開庭；
    當天戊○○要庭呈答辯暨調查證據狀，但癸○○拒收，她說
    這不是戊○○寫的，要戊○○自己親筆寫、及依自己意思所
    寫才要收，後來我於開完庭後就與戊○○直接送到法院收發
    室」等語，然查戊○○於不服原法院93年度聲字第437號駁
    回法官迴避事件，於向本院提起抗告之抗告狀中自陳：「有
    第三人丁○○提出具備充分證據之檢舉函，檢舉苗栗縣公館
    鄉調解委員會87年民調字第84號調解書，係違反．．．請求
    承辦本件訴訟之癸○○法官提出告發，惟黃法官將檢舉函退
    回檢舉人，．  ．．又黃法官當庭拒絕收受抗告人（即戊○
    ○）於該日所提出之「民事答辯暨請求調查證據狀」，．．
    ．」等語，有本院94年度抗字第53號民事裁定書可稽；又由
    戊○○於93年9月2日之民事聲請法官迴避狀中，亦自陳：「
    ．．．反而將該檢舉函退回檢舉人，謂前該檢舉之犯罪本院
    院無從審究，且於93年8月31日開庭審理93年度訴字第199號
    案之時．．．」（見93年度訴字第199號卷(二)第199、200頁)
    ，足見；戊○○於原法院93年8月31日言詞辯論中，應有提
    出當日陪同其開庭之丁○○該檢舉暨法律意見書，證人丁○
    ○上開證述，迴避其本身所提之檢舉書，已有失客觀。查丁
    ○○並非該訴訟當事人或利害關係人，癸○○當庭拒收該檢
    舉書，於法並無不妥；又戊○○於93年8月31日上午即向收
    發室遞送民事答辯暨請求調查證據狀，有原法院收文章可據
    （見93年度訴字第199號卷(一)第121頁)，則縱癸○○於93年
    8月31日言詞辯論中有拒收戊○○庭提之該答辯暨請求調查
    證據狀，惟當事人提出之書狀，本得向收發室遞狀之方式為
    之，由收發室蓋章收文後送交承辦法官審酌，且該書狀亦已
    附入該卷宗內，此已無礙及當事人答辯、及調查證據之訴訟
    請求權益。因之；上訴人以癸○○當庭拒收戊○○答辯狀，
    認癸○○預設立場為選擇性審判，侵害其司法權，而請求賠
    償云云，即核屬無據。又本院已認定戊○○於上開事件之訴
    訟權益，並未受何侵害，則上訴人請求調閱原法院93年8月3
    1日政風室卷宗，請求查明戊○○、及金國基確於當日有向
    政風主任檢舉，癸○○於政風主任訪查時坦承不收答辯狀，
    並聲請傳訊當庭書記官、及政風室主任曾志宏，以及勘驗當
    庭錄音等節，經核即無必要，附此敘明。
  (三)關於甲○○部分：
    查甲○○辦理原法院95年度他調訴字第1號宣告調解無效事
    件，因戊○○於95年3月8日委任壬○○律師為訴訟代理人，
    有委任狀在卷可稽（見該卷第22頁)，按訴訟代理人受送達
    之權限未受限制者，送達應向該代理人為之。民事訴訟法第
    132條前段定有明文。戊○○於委任壬○○律師為其訴訟代
    理人時，並未就訴訟代理人受送達之權限加以限制，依法自
    應向其訴訟代理人為送達，故原法院將95年5月5日開庭通知
    送達予壬○○律師，而未送達予戊○○一節，依法並無不合
    。戊○○又以甲○○於開庭後打電話予壬○○，要求壬○○
    不可以代理其案件云云，惟依壬○○於本院審理中陳稱：其
    未曾接到法院法官來電要其不准代理戊○○之案件等語甚詳
    ；又原法院於95年間受理戊○○陳情案時，壬○○於該院政
    風室95年7月4日訪談時亦稱：其代理戊○○95年他調訴字第
    1號案件時，因怕戊○○又以前曾以夾報攻擊黃法官（即癸
    ○○）情形出現，一再告訴戊○○不要用法律程序外手段，
    但戊○○不聽，其乃藉口說法官來電說其當事人有夾報攻擊
    黃法官情事，希望藉此解除這案件之委任；事實上從來沒有
    法官打電話來，那是其拿來頂戊○○、丁○○之藉口，因為
    其不想繼續接這案件，也不贊成戊○○、丁○○法律外之其
    他動作等語甚詳（見該陳情案件卷第15、16頁）；而上訴人
    聲請傳訊之證人丁○○雖於本院審理中結證稱：「陳律師在
    電話中跟我說，法官打電話給她，問她為何要幫戊○○打這
    個官司，這樣子的話苗栗法院對律師的印象很不好，其實這
    只是繞圈子在警告、威脅律師。陳律師就說戊○○為什麼在
    訴訟外面還要夾報，弄得陳律師很不好處理，就是這樣陳律
    師就沒有再接受委任」等語，惟按壬○○何以終止戊○○上
    開事件之委任原由，壬○○本身最為清楚，壬○○解除該事
    件戊○○之委任，既經其陳述原因如上，足見；係戊○○未
    能聽從壬○○之勸告，仍欲以法律程序外之方式主張權利，
    壬○○始向原法院陳報終止委任關係，證人丁○○上開證言
    ，係個人揣測之詞，顯無可採。又戊○○提起之上開宣告調
    解無效之訴，受敗訴之理由，係因該調解並無無效、或不成
    立之情事、及起訴已逾法定期間，並經本院、及最高法院駁
    回戊○○之上訴確定，已如前述，上訴人以甲○○打電話予
    壬○○終止代理，及甲○○選擇性審判，致戊○○於該事件
    中受敗訴判決，甲○○應負損害賠償云云，自無可取。
  (四)關於壬○○部分：
    壬○○辯以：其受戊○○委任為原法院95年度他調訴字第1
    號宣告調解無效事件之訴訟代理人，其於95年4月6日收到原
    法院95年5月5日開庭通知，已於當日打電話予戊○○告知要
    開庭，再於95年5月24日收到原法院送達乙○○答辯狀暨應
    提出答辯狀之民事通知後，也將該通知交予戊○○，並向其
    講解等語，查壬○○於收受原法院上開開庭通知，於原法院
    95年5月5日言詞辯論中以戊○○訴訟代理人出庭，有該言詞
    辯論筆錄在卷可稽（見該卷第47至50頁)。壬○○雖於95年5
    月30日以呈報狀向原法院表示：「因呈報人要求戊○○、丁
    ○○不服判決可以上訴，只能在訴訟程序中盡力主張，不准
    搞訴訟程序外之動作，皆未獲其等二人贊同，乃聲請終止戊
    ○○之委任，惟仍依民事訴訟法第74條第3項規定，願在終
    止後15日內為防衛本人權利所必要之行為執行職務等語，並
    於95年6月5日再為戊○○出具民事準備書狀」等語，按訴訟
    委任之終止，非通知他造，不生效力。前項通知，應以書狀
    或言詞提出於法院，由法院送達或告知於他造。由訴訟代理
    人終止委任者，自為終止之意思表示之日起十五日內，仍應
    為防衛本人權利所必要之行為。民事訴訟法第74條定有明文
    。法並無明文規定訴訟代理人不得終止當事人之委任，僅規
    定訴訟代理人終止委任時，應踐行上開通知、及防衛本人權
    利所必要之行為。壬○○終止戊○○上開事件委任之事由，
    已如上述，且壬○○於陳報終止委任後，仍於95年6月5日為
    戊○○提出準備書狀，並聲請原法院應調取卷證調查等情（
    見該卷第71、72至74頁)，足見；壬○○於受戊○○委任代
    理上開事件時，無論終止委任前、後均已充分為戊○○在訴
    訟上為攻、防之能事，堪認已善盡訴訟代理人之職責，並無
    侵害戊○○訴訟上權益之情；又壬○○亦否認代理該事件時
    ，有收受戊○○任何律師酬金，上訴人並未能提起壬○○已
    收受律師酬金之事證，以供本院調查審認，則上訴人以壬○
    ○收受3萬元，卻終止戊○○之委任，應共同負損害賠償責
    任云云，亦無可採。
九、綜上所述；上訴人本於契約、侵權行為、及債權讓與法律關
    係，提起本件先、備位之訴，訴請乙○○應給付違約金10萬
    元暨法定遲延利息、及被上訴人應共同在報紙上刊登如備位
    聲明所示道歉內容暨在電視台朗讀上揭文字，均為無理由，
    其假執行之聲請亦失所依附，原審為上訴人敗訴之判決，及
    駁回假執行之聲請，雖理由不同，惟結論並無不合，上訴意
    旨猶執詞指摘原判決不當，求予廢棄改判，為無理由，應予
    駁回。
十、本案事實已臻明確，兩造其餘攻擊防禦方法，不足以影響本
    判決結果，爰不一一論述，併此敘明。
據上論結：本件上訴為無理由，依民事訴訟法第449條第2項、第
78條、第85條第1項前段、第463條、第385條第1項後段，判決如
主文。
中    華    民    國    98    年    12    月    1     日
                民事第四庭    審判長法  官  陳蘇宗
                                    法  官  李寶堂
                                    法  官  張浴美
以上正本係照原本作成。
如對本判決上訴，須於收受判決送達後20日內向本院提出上訴書
狀，其未表明上訴理由者，應於提出上訴後20日內向本院提出上
訴理由書（須按他造人數附具繕本）。
上訴時應提出委任律師為訴訟代理人之委任狀。具有民事訴訟法
第466條之1第1項但書或第2項之情形為訴訟代理人者，另應附具
律師及格證書及釋明委任人與受任人有該條項所定關係之釋明文
書影本。
                                    書記官  阮正枝
中    華    民    國    98    年    12    月    2     日
                                                      Ｓ


司法院資訊處製作；財團法人民間司法改革基金會備份。
